【裁判字號】    98,重訴,222
【裁判日期】    981026
【裁判案由】    給付委任報酬等
【裁判全文】
臺灣士林地方法院民事判決             98年度重訴字第222號
原      告  甲○○
                        樓
被      告  丙○○
訴訟代理人  歐斐文律師
上列當事人間請求給付委任報酬等事件，本院於民國98年10月12
日言詞辯論終結，判決如下：
    主  文
原告之訴及假執行之聲請均駁回。
訴訟費用新臺幣壹拾壹萬貳仟佰貳拾元由原告負擔。
    事  實  及  理  由
一、原告起訴主張：被告於民國85年4 月前，原係萬裕工程營造
    股份有限公司（下稱萬裕公司）之董事長，並持有該公司共
    計3 萬股之股份，後於85年4 月間將前述股份信託讓與予原
    告，被告並委任原告擔任萬裕公司名義上之負責人。原告原
    非萬裕公司之股東，乃為報答訴外人陳啟禮之恩情，經陳啟
    禮介紹，始接受被告所託，受託持有被告名下股份，並受委
    任擔任該公司董事長一職，實際上，原告並未實際出資，亦
    未支付前手股東即被告任何股款價金，僅單純受託持有該等
    股份。當時兩造言明，原告受託持有前開股份及擔任名義負
    責人之報酬以每月新臺幣（下同）5 萬元另加30萬元計算，
    被告應按年給付90萬元，至遲應於原告卸任董事長乙職後給
    付完畢，惟原告擔任萬裕公司董事長乙職自85年至93年共八
    年期間，被告依約應給付原告報酬共720 萬元，迄今卻分文
    未付。且因原告僅係受任擔任萬裕公司名義負責人，如有任
    何必要費用支出，依民法第546 條規定，委任人即被告自負
    應償還責任，惟原告前後因處理本件委任事務所支出之相關
    費用如訴訟費用、罰金等共計420 萬元，被告亦置之不理，
    迄今分文未付。爰依信託法第38條第1 項、民法第547 條、
    第548 條、第546 條第1 項至第3 項規定，請求被告給付原
    告1,140 萬元等語。並聲明：(一)被告應給付原告1,140 萬元
    及自起訴狀繕本送達翌日起至清償日止按年息5 ％計算之利
    息。(二)願供擔保請准宣告假執行。
二、被告則以：被告並未委任原告擔任萬裕公司董事長，兩造間
    亦無無任何信託或委任關係存在，自無從為委任報酬之約定
    ，原告係擔任萬裕公司董事長，委任關係應存在原告與萬裕
    公司間，縱有委任報酬，亦應向萬裕公司請求，況原告亦未
    證明有委任報酬之約定，關於代墊款部分，如係為公司業務
    支出，亦應存在於萬裕公司與原告間，原告請求被告給付報
    酬及代墊款均無理由云云資為抗辯。並聲明：(一)原告之訴及
    假執行之聲請均駁回。(二)如受不利判決，願供擔保請准宣告
    免為假執行。
三、得心證之理由：本件原告主張被告將萬裕公司股權3 萬股信
    託登記於原告名下，並委任原告擔任萬裕公司董事長，約定
    委任報酬每年為90萬元，原告並因此支出處理該委任事務之
    必要費用420 萬元等情，為被告所否認，而以前開情詞置辯
    ，是本件兩造之爭點，即在於兩造間有無股權信託及委任契
    約之法律關係存在。經查：
  (一)按當事人主張有利於己之事實者，就其事實有舉證之責任，
    ，民事訴訟法第277 條前段定有明文。本件原告主張兩造間
    有股權信託及委任契約存在之事實，既為被告所否認，即應
    由原告就此有利於己之事實負擔舉證責任。惟查：原告固聲
    請調閱萬裕公司登記資料為證，然由前開萬裕公司登記資料
    觀之，被告自82年起至85年間擔任萬裕公司董事長，期間其
    所持有萬裕公司股份數均為1 萬5,700 股，並無3 萬股股份
    得於85年原告擔任萬裕公司董事長時轉讓予原告，且於原告
    擔任萬裕公司董事長後，被告仍持有萬裕公司股份1 萬5,70
    0 股（本院卷第72-80 頁），可認被告所持有萬裕公司股份
    股數，在原告受讓其所主張之3 萬股股份期間，並無變動，
    則原告所述被告有將萬裕公司股份3 萬股轉讓或信託登記予
    原告之事實，即難認為真實。此外，原告復無法舉證以實其
    說，自難認其主張其與被告間有股權信託及委任契約存在之
    事實為真正，則原告依據股權信託契約、委任契約等法律關
    係請求被告給付報酬及代墊款項共計1,140 萬元及自起訴狀
    繕本送達翌日起至清償日止按年息5 ％計算之利息，即屬無
    據，應予駁回。
  (二)至原告雖聲請傳喚證人乙○○到庭作證，然原告自承證人乙
    ○○於其與被告談委任時並不在場（本院卷第92頁），且由
    其所陳報之訊問事項觀之，實與本件兩造間有無股權信託及
    委任契約存在之待證事實無關，況本院依其所陳報之地址通
    知證人乙○○為寄存送達後亦無人領取，是本院認無再予傳
    喚之必要，附此敘明。
四、本件判決基礎已臻明確，兩造其餘攻擊防禦方法及訴訟資料
    經本院斟酌後，核與判決不生影響，無一一論述之必要，併
    予敘明。
五、本院依職權定本件訴訟費用額為112,320元（第一審裁判費
    112,320 元），應由原告負擔。
六、訴訟費用負擔之依據：民事訴訟法第78條、第87條第1 項。
中    華    民    國    98    年    10    月    26    日
                  民事第二庭  法  官  藍雅清
以上正本證明與原本無異。
如對本判決上訴，應於判決送達後20日內向本院提出上訴狀。
中    華    民    國    98    年    10    月    27    日
                              書記官  蘇意絜


司法院資訊處製作；財團法人民間司法改革基金會備份。
